# 请教陈版：特许经营权存量资产会计处理咨询

提问人：wx_6176621ac0d1 时间：2021-10-26 12:33:05
A公司为某经开区管委会成立的平台公司下的子公司，自 2000 年以来一直经营污水处理业务，同时拥有污水处理业务的所有资产，A公司 2020 年以前一直未获得污水处理业务的相关特许经营权。 2020 年度，A公司拟申报IPO，为规范业务合规性，A公司当地政府通过招投标的方式对污水业务的特许经营权进行招投标，投投标文件约定，A公司所拥有的污水相关资产为存量资产。同期，A公司对拥有的污水处理业务相关资产进行了评估，经评估的存量资产账面价值是 8 亿，评估价值为 10 亿，增值 2 亿元。 2020 年 6 月A公司所在县级政府发布污水处理特许经营权招投标实施方案（为招投标文件之一，以下简称实施方案），实施方案主要条款如下：1. 存量资产转让，应在协商确定的转让日，由项目产权所有人（即A公司）
向中标社会资本转让项目存量资产厂区红线范围内的项目设施。项目合作期内，对存量资产部分，中标社会资本需通过市场化的方式取得，合作期结束移交至政府；改扩建资产部分建设形成的资产归社会资本方所有，到期移交政府。 2. 在社会在社会 资 本中本中 标 后后，， 对 存量存量 资产转让 价格价格 进 行行 谈 判商判商定。定。 项 目存量目存量 资产 价价 值应 以国有以国有 资产 管理部管理部 门认 可的《可的《 资产评 估估 报 告》的告》的 评 估估 值为 参考依据，，最最 终 以政府方与中 标 社会社会 资 本商定的 转让 价格价格 为 准准，，商定交易的价格不能低于 资产评 估估 值 ，，溢价不高于 资产评 估估 值 的的 50% 。。3. 实施方案中对项目回报机制也进行了明确，污水处理服务费收入=污水处理费政府代收费用收入+政府支付服务费收入，污水处理服务费为政府方根据社会资本处理量，向社会资本支付的费用，结合市场污水项目的合理收益情况（存量存量 资产计 算回算回 报时 ，，根据存量 资产评 估估 值 和一定的投 资 回回 报 率率 8%计 算算），经测算得出本项目污水处理服务费单价为 2 元/吨。 2020 年12 月A公司通过招投标取得了污水处理特许经营权。中标价格为污水处理服务费单价1.96元/吨。 因最终中标社会资本方为A公司，且存量资产实际拥有者也为A公司，故后续政府方未根据实施方案的约定，与中标社会资本方对存量资产的转让价格进行商定，未签订任何存量资产转让的协议。 问题：1. A公司作为存量资产的实际拥有者，在获得特许经营权后，是否需要依据实施方案和特许经营权协议的相关购买条款，将存量资产按评估值卖给自己，确认资产处置损益？同时按照评估值确认无形资产-特许经营权？调整的理由与依据是什么？个人理解无需调整，根据财务记账的实质重于形式原则、历史成本原则、且不属于评估可以调账的范围2. 如无需调整，如何解释实施方案中A公司后续获得的污水处理服务费的合理性（实施方案中关于后续污水处理服务费的测算，关于存量资产的收益率，存量资产系根据评估值计算的）。万分感谢！！！

回答人：chenyiwei
如果此前是作为自有固定资产核算，签订特许经营协议后转为PPP模式，则理论上这两种模式下的权利和义务、风险和报酬等都有实质性变化，是具有商业实质的（尤其是当后续PPP模式下将采用金融资产模式核算的情况下），因此理论上是可以确认原有存量资产的资产处置损益，并按照这些资产的公允价值确认为金融资产或无形资产的初始成本的。
但在实务中，尤其是主帖所描述的这样不是很规范的PPP操作，实质上各方的权利义务等并无实质性变化，也没有实际发生款项结算，后续很可能还是无形资产模式，在这种情况下基于谨慎考虑，也可以直接按原固定资产的账面价值平移为无形资产成本。